【裁判字號】    92,簡上,260
【裁判日期】    920815
【裁判案由】    電子遊戲場業管理條例
【裁判全文】
臺灣高雄地方法院刑事判決                        九十二年度簡上字第二六號
    上  訴  人  臺灣高雄地方法院檢察署檢察官
    即  公訴人
    被      告  辛○○
右上訴人因被告違反電子遊戲場業管理條例案件，不服本院簡易庭九十二年度簡字第
一二二六號中華民國九十二年四月八日第一審判決（聲請簡易判決處刑案號：臺灣高
雄地方法院檢察署九十二年度偵字第二三七九號、第四０九二號），提起上訴並移請
併案審理（臺灣高雄地方法院檢察署九十二年度偵字第六七０九號、第一二四五０號
、第一二三八二號）、臺灣屏東地方法院檢察署九十二年度偵字第二五０二號），本
院管轄第二審之合議庭判決如左︰
    主  文
原判決撤銷。
辛○○共同以賭博為常業，處有期徒刑陸月，如易科罰金，以參佰元折算壹日。扣案
如附表所示之物品均沒收。
    事  實
一、辛○○明知未依電子遊戲場業管理條例規定辦理營利事業登記者，不得經營電子
    遊戲場業，竟基於經營電子遊戲場之概括犯意，自九十一年底某日起至九十二年
    五月二十六日十時三十分許止，陸續在附表所示時、地，擺設附表各該項所示之
    電子遊戲機具，另分別自九十一年十二月十日及九十二年四月起，以月薪新台幣
    （下同）二萬元、一萬六千元之代價，雇用與之有經營電子遊戲場業務犯意聯絡
    之葉芳綺（另經檢察官為職權不起訴處分）、甲○○分別擔任附表編號二、編號
    六所示電子遊戲場之店員，負責兌換硬幣工作，辛○○並基於常業賭博之犯意，
    於附表編號四所示之公眾得出入場所，擺設電子遊戲機「新象王」一台、「彩金
    雙碰燈」一台、「滿貫大亨」一台、「劍龍」二臺，並以時薪六十五元至七十元
    僱用與其有違反電子遊戲場業管理條例及常業賭博犯意聯絡之乙○○（另經檢察
    官為職權不起訴處分）為開分員，擔任開分洗分及兌換賭資之工作，二人共同以
    所擺設之電子遊戲機與不特定之人賭博財物，並以之為常業。其賭博方法均係由
    賭客出資以每十元開一分之比例開分後與機具對賭，所得積分得以一比一之方式
    兌換現金。嗣於附表編號一至六所示之時、地先後為警查獲，並扣得附表各該項
    所示之代幣、現金及IC板。
二、案經高雄市政府警察局左營分局、鼓山分局、高雄縣政府警察局岡山分局報告臺
    灣高雄地方法院檢察署檢察官聲請簡易判決處刑及屏東縣政府警察局東港分局報
    告屏東地方法院檢察署檢察官移請併案審理。
    理  由
一、訊據被告辛○○對於右揭犯罪事實坦承不諱，核與附表所示把玩電動機具之顧客
    李嘉正、蕭雙、陳瓊林、丁○○、庚○○、吳澄明、劉養民、曾德成先後於警訊
    及本院審理中所述相符，並與店員葉芳綺、乙○○、甲○○、己○○於警訊及本
    院審理中所述相符，亦與證人及查獲之東港派出所員警丙○○、高雄市政府警察
    局鼓山分局員警戊○○於本院審理時證述之情節相符，復有如附表所示之物扣案
    可資為證，足認被告之自白與事實相符，堪信為真實，本件事證明確，被告之犯
    行足堪認定。
二、查電子遊戲場業管理條例於八十九年二月三曰經總統公布施行，該條例第一條明
    示「為管理電子遊戲場業，並維護社會安寧、善良風俗、公共安全及國民身心健
    康，特設定本條例。」是該條例立法目的之一即在於管理電子遊戲場業。而所謂
    電子遊戲場業，依該條例第二條規定，係指設置電子遊戲機供不特定人益智娛樂
    之營利事業。換言之，僅須設置電子遊戲機供人娛樂以營利者，即屬電子遊戲場
    業管理條例所指之電子遊戲場業，其規模及所設置之電子遊戲機之數量如何，則
    非所問，此有經濟部八十九年六月三十日經八九商字第八九○一八五三六號函可
    參（見該函說明欄第四項）。再者，依該條例第十六條規定，非電子遊戲場業之
    其他營利事業，不得就其營業場所，供他人設置電子遊戲機營業，如違反該條規
    定，依第二十八絛規定處行為人新台幣十萬以上五十萬元以下罰鍰，並限期令其
    改善，是在非電子遊戲場業之其他營利事業場所設置電子遊戲機以營利者，仍屬
    由該條例規範之範疇，益徵該條例所指之電子遊戲場業並不專以設置電子遊戲機
    供人娛樂為限，在非電子遊戲場業之其他營利事業場所設置者仍屬之。是如係在
    自己經營之非電子遊戲場業之營業場所，自己附帶擺設電子遊戲機供人娛樂者，
    仍屬該條例第三條所指之「設置電子遊戲機供不特定人益智娛樂之營利事業」，
    依該條例第十五條規定，仍應辦理營利事業登記後始得營業（參前開經濟部函說
    明欄第三項）。換言之，所謂電子遊戲場業，僅需有設置電子遊戲機供人為益智
    娛樂者即屬之（該條例第二條），至其係專以提供電子遊戲機供人娛樂或在非電
    子遊戲場之營業場所附帶提供電子遊戲機供人娛樂，應非所問。從而，在非電子
    遊戲場業之營業場所附帶擺設電子遊戲機供人娛樂者，仍須依該條例第十五條規
    定辦理營利事業登記後始得擺設，否則，仍應依該條例第二十二條論罰。蓋依該
    條例第二十八條規定，提供非電子遊戲場業之其他營利事業之營業場所予他人擺
    設電子遊戲機仍須處罰，如非電子遊戲場業之營利事業人，自行在該營業場所擺
    設電子遊戲機，未經依法登記而不予處罰，顯然輕重失衡，當非該條例電子遊戲
    場業之立法意旨。
三、按未依電子遊戲場業管理條例規定辦理營利事業登記者，不得經營電子遊戲場業
    ，違反者應予處罰，電子遊戲場業管理條例第十五條、第二十二條分別定有明文
    。被告辛○○未依電子遊戲場業管理條例辦理營利事業登記，即在附表所示各址
    非法經營電子遊戲場業，並於附表編號四所示之超商擺設電子遊戲機，並僱用乙○○為開分員，擔任開分洗分及兌換賭資之工作，以其所擺設之電子遊戲機具計
    五台（含ＩＣ板五塊）為賭具，共同與不特定之人賭博財物，業如前述，是其二
    人均有恃電子遊戲機與顧客對賭之所得以維生之意甚明。核被告辛○○所為，係
    犯電子遊戲場業管理條例第二十二條之罪及刑法第二百六十七條之常業賭博罪。
  被告就其所為違反電子遊戲場業管理條例之犯行與店員葉芳綺、乙○○、甲○○
    ；就其所為常業賭博犯行與店員乙○○，互有犯意聯絡及行為分擔，均為共同正
    犯。又其先後所為數違反電子遊戲場業管理條例之犯行，時間緊接，犯罪構成要
    件相同，顯係出於概括之犯意為之，為連續犯，爰依刑法第五十六條之規定以一
    罪論，並與所犯常業賭博罪間，有方法結果之牽連關係，依刑法第五十五條之規
    定從一重之常業賭博罪處斷。原審未及就附表編號三至六所示被告常業賭博及違
    反電子遊戲場業管理條例之犯行一併審理，故檢察官上訴意旨指摘原判決不當，
    為有理由，自應由本院將原判決撤銷改判。爰審酌被告為牟己利罔顧主管機關關
    於電子遊戲場業申請設立之規定，並藉所經營之電子遊戲場賭博財物，企圖不勞
    而獲，對社會風氣造成不良之影響，且其違反電子遊戲場業管理條例第十五條之
    行為，妨害主管機關對於電子遊戲場業之管理，其中被告於附表編號一之犯行為
    警查獲後，竟不知尊重法律並檢束慎行，仍陸續多次為警查獲，足認其犯罪情節
    非輕，惟念其於犯罪之後坦承犯行態度良好等一切情狀，量處如主文所示之刑，
    並諭知易科罰金之折算標準，以示懲儆。
四、如附表編號四所示之遊戲機台五台（含IC板），係當場賭博之器具；該項扣案之
    四千四百一十元係在賭檯之財物，業據被告供明在卷，不問屬於犯人與否，均應
    依刑法第二百六十六條第二項之規定宣告沒收。其餘扣案如附表編號一至三及編
    號五、六所示之物，係被告所有，供其為本件違反電子遊戲場業管理條例所用及
    因犯罪所得之物，亦據被告供陳無訛，均應依刑法第三十八條第一項第二、三款
    之規定宣告沒收。
五、公訴人移請併案審理如附表編號三至六被告賭博及違反電子遊戲場業管理條例之
    犯行，因與本件業經起訴部分，具有連續犯及牽連犯之裁判上一罪關係，本院自
    得併予審究，附此敘明。
據上論斷，應依刑事訴訟法第四百五十五條之一第一項、第三項、第三百六十九條第
一項前段、第三百六十四條、第二百九十九條第一項前段，電子遊戲場業管理條例第
二十二條、刑法第十一條前段、第二十八條、第五十六條、第二百六十七條、第五十
五條、第四十一條第一項、第二百六十六條第二項、第三十八條第一項第二、三款，
罰金罰鍰提高標準條例第一條前段、第二條，判決如主文。
本案經檢察官林敏惠到庭執行職務。
中      華      民      國    九十二    年  八      月     十五     日
                               臺灣高雄地方法院刑事第四庭
                                   審判長  法  官    陳明富
                                           法  官    陳業鑫
                                           法  官    卓立婷
右正本證明與原本無異。
如不服本判決，應於判決送達後十日內，向本院提出上訴狀。
                                           書記官    李春慧
中      華      民      國    九十二    年      八      月     十九     日
附表：
┌──┬────────┬─────────┬─────────────┐
│編號│ 犯罪時間、地點 │   查獲時間       │     扣案物               │
├──┼────────┼─────────┼─────────────┤
│一  │九十一年年底某日│九十二年一月四日下│電子遊戲機「劍龍」貳台（含│
│（九│起，在高雄市左營│午二時三十分許為警│IC板）、機台內現金一萬一千│
│十二│區○○路三二八之│臨檢查獲，顧客李嘉│零六十元。                │
│年度│一號「貴霖企業社│正把玩電子遊戲機「│           │
│偵字│」（即銀河系網際│劍龍」            │                          │
│第二│網路）          │                  │                          │
│三七│                │                  │                          │
│九號│                │                  │                          │
│）  │                │                  │                          │
├──┼────────┼─────────┼─────────────┤
│二  │九十二年一月初某│九十二年一月二十九│電子遊戲機「劍龍」壹台、「│
│（九│日起，在高雄縣岡│日下午三時二十分許│大舞台」貳臺、「金象王」壹│
│十二│山鎮○○○路一二│為警臨檢查獲，顧客│台、「滿貫大亨」壹台（含IC│
│年度│六號「界揚超商」│蕭雙及陳瓊林在現場│板）、機台內現金五萬二千四│
│偵字│                │分別把玩電子遊戲機│百一十元。                │
│第四│                │「大舞台」及「滿貫│                          │
│０九│                │大亨」            │                          │
│二號│   │                  │                          │
│）  │                │（店員葉芳綺）    │                          │
│    │                │                  │                          │
├──┼────────┼─────────┼─────────────┤
│三  │九十二年三月八日│九十二年三月十一日│電子遊戲機「動物柏青樂」壹│
│（屏│起，在屏東縣東港│下午四時四十分許為│台、「劍龍」壹台、「七七七│
│東地│鎮○○○街透天國│警臨檢查獲，丁○○│水果盤」壹台（均含IC板）、│
│檢署│寶建設工地工寮內│在現場把玩電子遊戲│機台內現金一千六百四十元。│
│九十│                │機「動物柏青樂」  │                          │
│二年│                │                  │                          │
│度偵│                │                  │                          │
│字第│                │                  │                          │
│二五│                │                  │                          │
│二０│                │                  │               │
│號）│                │                  │                          │
│    │                │                  │                          │
├──┼────────┼─────────┼─────────────┤
│四  │九十二年三月三日│九十二年三月十三日│電子遊戲機「新象王」壹台、│
│（九│起，在高雄市旗津│晚間七時十分許為警│「彩金雙碰燈」壹台、「滿貫│
│十二│區○○○路一九九│查獲，顧客庚○○在│大亨」壹台、「劍龍」貳臺（│
│年度│號「巨蛋超商」  │現場以遊戲機「新象│均含IC板）、機台內現金二千│
│偵字│                │王」賭博財物，嗣蔡│八百六十元。              │
│第六│                │政勳向店員乙○○洗│                          │
│七０│                │分換得現金七百元時│                          │
│九號│                │當場查獲          │                          │
│）  │                │                  │                          │
├──┼────────┼─────────┼─────────────┤
│五  │九十二年五月初某│九十二年五月十五日│電子遊戲機「大舞台」壹台、│
│（九│日起至九十二年五│下午三時四十五分許│「劍龍」貳台、「金孔雀」壹│
│十二│月十五日下午三時│為警查獲顧客吳澄明│台、「大滿貫」壹台（均含IC│
│年度│四十五分，在高雄│及劉養民共同把玩電│板）、機台內現金四千四百一│
│偵字│縣岡山鎮○○路七│子遊戲機「金孔雀」│十元。                    │
│第一│十號「界揚超商」│                  │                          │
│二四│                │（五月初起雇用不知│                          │
│五０│                │情之己○○為店員）│                          │
│號）│                │                  │                          │
│    │                │                  │                          │
├──┼────────┼─────────┼─────────────┤
│六  │九十二年三月三十│九十二年五月二十六│電子遊戲機「劍龍」參臺、「│
│（九│一日起至九十二年│日十時三十分許為警│滿貫大亨」壹台、娃娃機肆台│
│十二│五月二十六日十時│查獲顧客曾德成把玩│（均含IC板）、代幣一千五百│
│年度│三十分許止，在高│電子遊戲機「劍龍」│０四枚。                  │
│偵字│雄市○○○路二三│                  │                          │
│第一│六號「小博士超商│                  │                          │
│二三│」              │（自四月初起雇用王│                          │
│八二│                │婷玉為店員兼任兌換│                          │
│號）│                │代幣之工作）      │                          │
│    │                │                  │                          │
└──┴────────┴─────────┴─────────────┘
附錄本案論罪科刑法條全文：
刑法第二百六十六條第一項：
  在公共場所或公眾得出入之場所賭博財物者，處一千元以下罰金。但以供人暫時娛
  樂之物為賭者，不在此限。
  當場賭博之器具與在賭檯或兌換籌碼處之財物，不問屬於犯人與否，沒收之。
刑法第二百六十七條：
  以賭博為常業者，處二年以下有期徒刑，得併科一千元以下罰金
電子遊戲場業管理條例第二十二條
違反第十五條規定者，處行為人一年以下有期徒刑、拘役或科或併科新台
幣五十萬元以上二百五十萬元以下罰金。


司法院資訊處製作；財團法人民間司法改革基金會備份。
